臺灣桃園地方法院民事裁定
110年度消債清字第132號
聲  請  人  
即  債務人  江美玲  
代  理  人  趙佑全律師(法扶律師)
上列當事人因消費者債務清理事件聲請清算，本院裁定如下：
    主  文
債務人甲○○自民國111年3月22日上午10時起開始清算程序。
命司法事務官進行本件清算程序。
    理  由
一、按債務人不能清償債務或有不能清償之虞者，得依消費者債
    務清理條例（下稱消債條例）所定更生或清算程序，清理其
    債務；債務人對於金融機構負債務者，在聲請更生或清算前
    ，應向最大債權金融機構請求協商債務清償方案，或向其住
    、居所地之法院或鄉、鎮、市、區調解委員會聲請債務清理
    之調解。消債條例第3條、第151條第1項定有明文。又按法
    院開始清算程序之裁定，應載明其年、月、日、時，並即時
    發生效力；法院裁定開始更生或清算程序後，得命司法事務
    官進行更生或清算程序，消債條例第83條第1項、第16條第1
    項前段亦有明文。
二、聲請意旨略以：聲請人即債務人因積欠債務無法清償，於民
    國110年4月16日向本院聲請消費者債務清理調解，嗣因債務
    人無法負擔國泰世華銀行所提之協商方案而調解不成立，爰
    聲請裁定准予清算等語。
三、經查：
  ㈠本條例所稱消費者，指5年內未從事營業活動或從事小規模營
    業活動之自然人；前項小規模營業指營業額平均每月20萬元
    以下者，消債條例第2條第1、2項定有明文。依聲請人之金
    融機構債權人清冊、國稅局綜合所得稅各類所得資料清單、
    勞工保險被保險人投保資料所示（調解卷第17至20、28至31
    頁），堪信聲請人於聲請清算前無從事營業活動，自得依消
    債條例聲請清算，合先敘明。
  ㈡關於前置協商之要件：聲請人以其有不能清償債務情事，向
    本院聲請債務清理前置調解，經本院以110年度司消債調字
    第207號調解事件受理在案，嗣本院司法事務官於110年6月1
    1日開立調解不成立等情，有調解不成立證明書（調解卷第1
    06頁）在卷可稽，業經本院依職權調閱上開卷宗核閱無訛，
    是聲請人確已依消債條例第151條第1項、第153之1第1項之
    規定，於聲請清算前聲請法院調解，本院自得斟酌該調解案
    卷中所提出之資料及調查之證據，再綜合聲請人目前全部收
    支及財產狀況，評估是否已達不能維持最低生活條件，而有
    「不能清償債務或有不能清償之虞」之情形。
  ㈢關於聲請人之債務總額：聲請人雖陳報其無擔保或無優先權
    債務總額為新臺幣（下同）1,060,042元（調解卷第10頁）
    ，然全體金融機構債權額為2,110,422元（調解卷第95頁）
    ；衛生福利部中央健康保險署66,170元（調解卷第81、82頁
    ）；勞動部勞工保險署43,521元（清算卷第28頁），以上總
    計2,220,113元，故本院認應以2,220,113元為其債務總額。
  ㈣關於聲請人之財產及收入：
    ⒈聲請人名下無財產，有財產及收入狀況說明書、全國財產
      稅總歸戶財產查詢清單在卷為憑（清算卷第38至42、48頁
      ），堪信為真實。
    ⒉聲請清算前兩年之收入（即108年4月至110年3月），因聲
      請人此段期間是任職於日韓精品企業社且未投勞健保，故
      以此段時間之存摺每筆存款金額做為收入，總計金額為69
      5,107元（計算式詳清算卷第33至36頁），平均每月28,96
      3元，另有受領車禍和解賠償金30,000元，共計725,107元
      ，有郵局存摺內頁影本、收入切結書在卷可稽（調解卷第
      49至65頁、清算卷第52頁）。然其中109年9月、110年1月
      、同年2月、同年3月之數筆存款是聲請人與兒子2人之薪
      資，金額總計為245,667元（計算式：45,049元＋57,175元
      ＋52,714元＋36,688元＋10,000元＋44,041元＝245,667元），
      應將其兒子之薪資收入予以扣除，再以平均每月28,963元
      作為聲請人前開月份之收入較為妥當，即以59萬5,292元
      【計算式：725,107元－聲請人與兒子2人之薪資245,667元
      ＋（28,963元×4個月＝115,852元）＝595,292元】，勘認聲
      請人於清算前2年期間之收入所得為595,292元，平均每月
      24,804元。
    ⒊聲請人於聲請清算迄今，任職於龍潭水果廣場，每月薪資
      約25,000元，有消費者債務清理補正狀、收入切結書在卷
      可稽（清算卷第32、52頁），是認應以每月25,000元為聲
      請人聲請清算後每月可處分之所得。
  ㈤關於聲請人之必要支出：
　　⒈按債務人必要生活費用，以最近一年衛生福利部或直轄市
      政府所公告當地區每人每月最低生活費1.2 倍定之；受扶
      養者之必要生活費用，準用第一項規定計算基準數額，並
      依債務人依法應負擔扶養義務之比例認定之；前二項情形
      ，於債務人釋明更生期間無須負擔必要生活費用一部或全
      部者，於該範圍內，不受最低數額限制；債務人證明確有
      必要支出者，不受最高數額及應負擔比例之限制，消債條
      例第64條之2定有明文。次按，債務人聲請更正或清算時
      所提財產及收入狀況說明書，其表明每月必要支出之數額
      與本條例第64條之2第1項、第2項規定之認定標準相符者
      ，毋庸記載原因、種類及提出證明文件，消債條例施行細
      則第21條之1第3項亦有明文。
　　⒉聲請人主張其個人每月必要支出為18,337元，另有一名未
      成年子女（95年3月生）撫養費9,169元。審酌桃園市111
      年度平均每人每月最低生活費1.2倍（即18,337元），故
      認聲請人每月生活必要支出費用為18,337元，應屬合理，
      惟未成年子女扶養費部分，本院衡以一般情形，未成年人
      日常生活較為單純，其支出應較成年人為低，且多依附父
      母生活，爰依上開111年度桃園市每人每月最低生活費1.2
      倍之7成為標準計算為適當，而聲請人須與前配偶共同分
      擔該名未成年子女之扶養費用，故聲請人每月需負擔之未
      成年子女扶養費應為6,418元【(18,337元×70％＝12,836元
      ）÷2人＝6,418元】計算，逾此部分，不予列計。是認聲請
      人每月必要支出費用為24,755元（18,337元＋6,418元＝24,
      755元）。
  ㈥小結：
    聲請人以上開收入扣除必要支出後，每月僅有餘額245元（
    計算式為：25,000元－24,755元）可供清償債務，且其無擔
    保或無優先權債務總額逾222萬元，堪認聲請人之收入及財
    產狀況有藉助清算制度調整其與債權人間權利義務關係之必
    要，自應許聲請人得藉由清算程序清理債務。
四、綜上所述，聲請人係消費者，已達不能清償債務之程度，經
    消費者債務清理調解不成立。此外，本件復查無消債條例第
    6條第3項、第8條或第82條第2項所定應駁回清算聲請之事由
    。從而，本件聲請於法有據，爰裁定准許，並依同條例第16
    條第1項規定，命司法事務官進行清算程序。
五、本院雖裁定准許開始清算程序，俾使聲請人得以重建經濟生
    活，惟本裁定不生免責效力，聲請人所負債務並非當然免除
    ，仍應由本院斟酌消債條例第132條至第135條等規定，決定
    是否准予免責，如本院最終未准聲請人免責，聲請人就其所
    負債務仍應負清償之責，附此敘明。
中　　華　　民　　國　　111 　年　　3 　　月　　 22   日
                  民事第三庭    法　官　吳佩玲
以上正本係照原本作成。
本裁定不得抗告。
本裁定業已於111年3月22日上午10時公告。
中　　華　　民　　國　　111 　年　　3 　　月　　 22　日
                                書記官　龍明珠